---
output: github_document
---

<!-- README.md is generated from README.Rmd. Please edit that file -->

```{r, include = FALSE}
knitr::opts_chunk$set(
  collapse = TRUE,
  comment = "#>",
  fig.path = "man/figures/README-",
  out.width = "100%"
)
```

# covidPeru

<!-- badges: start -->
<!-- badges: end -->

El objetivo de este paquete es facilitar el uso de la información que tenemos disponible en el portal de datos abiertos del gobierno sobre COVID. 

Empezó como algo de uso personal que espero sirva para tomadores de decisiones, periodistas, o cualquier persona que quiera trabajar con datos sobre COVID.

## Installation

Puedes instalar el paquete desde este 

``` r
install.packages("devtools")
devtools::install_github("jincio/covidPeru")
```

## Ejemplo

Primero tenemos que llamar los data frames y luego podemos proceder con la limpieza y generar unos gráficos. 

```{r example}
library(dplyr) ## Necesario!
library(readr) ## Necesario!
library(ggplot2) ## Necesario!
library(covidPeru) 
## basic example code
```

```{r}
load("test.RData")
```

Cargamos el último set disponible en el portal de datos abiertos de pruebas analizadas con resultado positivo. 

```{r positivos, eval=FALSE}
positivos=da_positivos() # Crea un dataframe con la información positivos
```

```{r positivos2}
head(positivos)
```

Cargamos el último set disponible en el portal de datos abiertos de fallecidos por COVID-19.

```{r fallecidos1, eval=FALSE}
fallecidos=da_fallecidos() # Crea un dataframe con la información de fallecidos.
```

```{r fallecidos2}
head(fallecidos)
```

Cargamos el último set de SINADEF disponible en el portal de datos abiertos. Este demora un poco más, tengan paciencia!. 

```{r sinadef1, eval=FALSE}
sinadef=da_sinadef()
```

```{r sindadef2}
head(sinadef)
```

Una vez con las bases podemos usar las otras funciones para generar series diarias y algunos gráficos de estas series. 

Las funcion entrega una lista con dos objetos: una data y un gráfico. 

```{r}
fdiarios=fallecidos_diarios(fallecidos)[[1]]
head(fdiarios)
```

```{r}
grafico=fallecidos_diarios(fallecidos)[[2]]
print(grafico)
```

Podemos identificar un departamento en específico. 

```{r}
fdiarios=fallecidos_diarios(fallecidos, "lima")[[1]]
head(fdiarios)
```

```{r}
grafico=fallecidos_diarios(fallecidos, "lima")[[2]]
print(grafico)
```

- Podemos agregar una media móvil también. 

```{r, message=FALSE}
grafico=fallecidos_diarios(fallecidos, "lima",mediamovil = 7)[[2]]
print(grafico)
```

