---
output: github_document
---

<!-- README.md is generated from README.Rmd. Please edit that file -->

```{r, include = FALSE}
knitr::opts_chunk$set(
  collapse = TRUE,
  comment = "#>",
  fig.path = "man/figures/README-",
  out.width = "100%"
)
```

# covidPeru

<!-- badges: start -->
<!-- badges: end -->

El objetivo de este paquete es facilitar el uso de la información que tenemos disponible en el portal de datos abiertos del gobierno sobre COVID. 

Empezó como algo de uso personal que espero sirva para tomadores de decisiones, periodistas, o cualquier persona que quiera trabajar con datos sobre COVID.

## Installation

Puedes instalar el paquete desde este 

``` r
install.packages("devtools")
devtools::install_github("jincio/covidPeru")
```

## Ejemplo

Primero tenemos que llamar los data frames y luego podemos proceder con la limpieza y generar unos gráficos. 

```{r paquetes}
library(dplyr) ## Necesario!
library(readr) ## Necesario!
library(ggplot2) ## Necesario!
library(lubridate)
library(covidPeru) 
```

```{r paqueteCovid,eval=FALSE}
library(covidPeru)
```

```{r shortcut, echo=FALSE}
devtools::load_all()
```

```{r, echo=FALSE}
load("test.RData")
```

Cargamos el último set disponible en el portal de datos abiertos de pruebas analizadas con resultado positivo. 

```{r positivos, eval=FALSE}
positivos=da_positivos() # Crea un dataframe con la información positivos
```

```{r positivos2}
head(positivos)
```

Cargamos el último set disponible en el portal de datos abiertos de fallecidos por COVID-19.

```{r fallecidos1, eval=FALSE}
fallecidos=da_fallecidos() # Crea un dataframe con la información de fallecidos.
```

```{r fallecidos2}
head(fallecidos)
```

Cargamos el último set de SINADEF disponible en el portal de datos abiertos. Este demora un poco más, tengan paciencia!. 

```{r sinadef1, eval=FALSE}
sinadef=da_sinadef()
```

```{r sindadef2}
head(sinadef)
```

Una vez con las bases podemos usar las otras funciones para generar series diarias y algunos gráficos de estas series. 

Las funcion entrega una lista con dos objetos: una data y un gráfico. 

```{r,}
fdiarios=fallecidos_diarios(fallecidos)[[1]]
head(fdiarios)
```

```{r}
grafico=fallecidos_diarios(fallecidos)[[2]]
print(grafico)
```

Podemos identificar un departamento en específico. 

```{r}
fdiarios=fallecidos_diarios(fallecidos, "lima")[[1]]
head(fdiarios)
```

```{r}
grafico=fallecidos_diarios(fallecidos, "lima")[[2]]
print(grafico)
```

- Podemos agregar una media móvil también. 

```{r, message=FALSE}
grafico=fallecidos_diarios(fallecidos, "lima",mediamovil = 7)[[2]]
print(grafico)
```

### Exceso de muertos 

En el paquete también está disponible la función para calcular el exceso de muertos en Perú y por departamentos por semana. 

En este caso la información se calcula por semana. Hayd dos "métodos". Tomando como referencia las primeras 11 semanas del 2020 ("M2020"), y el "Mhistorico" que usa el promedio de muertos de los años 2017,2018, 2019 con la semana de comparación.

```{r, eval=FALSE}
exceso_lima=exceso_muertes(sinadef,"Lima")[1]
```

```{r, eval=FALSE}
head(exceso_lima)
```

```{r, eval=FALSE}
exceso_lima_grafico=exceso_muertes(sinadef,"Lima")[2]
print(exceso_lima_grafico)
```

```{r, eval=FALSE}
exceso_Peru_historico=exceso_muertes(sinadef,"Mhistorico")[1]
grafico_Peru_historico=exceso_muertes(sinadef,"Mhistorico")[1]
print(grafico_Peru_historico)
```

